臺灣高等法院臺南分院刑事裁定　　　　　94年度交抗字第25號
　抗告人
　即異議人　甲　○　○
上抗告人因違反道路交通管理處罰條例案件，不服臺灣臺南地方
法院中華民國93年12月31日裁定（93年度交聲字第28號），提起
抗告，本院裁定如下：
    主    　文
抗告駁回。
　  理      由
一、抗告意旨略稱：原審為吊銷駕駛執照處分，於法定期間內提
    起抗告：
  (一)道路交通管理處罰條例第62條第1項之規範目的，係維護交
    通安全，防止損害之擴大，若駕駛人之行為具有該條規定之
    未採取救護或其他必要措施未向警察機關報告駛離現
    場等三要件，固應吊銷駕照，惟若僅有上述行為之一，則應
    適用該條前段規定吊扣駕照三個月至六個月，且有無逃逸應
    依個案認定，不能以「消極離去」遽認為逃逸之行為。
  (二)被害人王炫智於軍事法庭曾證稱其未報警，惟警方事後確有
    到場處理，則抗告人稱事後有託人代為報警應屬實，依此，
    抗告人即有向警察機關報告，不應該當「吊銷駕照」之要件
    。又當日抗告人於肇事後確有返回現場，此可由被害人警訊
    稱：「當時我受傷坐在路旁休息，是路人告訴我對方回來撿
    車牌，我才知道……」等語可證；且抗告人請求傳訊證人趙
    鎮華及調取行動電話通聯記錄，證明抗告人確有返回現場並
    通知警方，原審竟捨此有利證據未予調查，原裁定亦有違誤
    。
  (三)原審認抗告人未能查知被害人受有相當傷害，有違經驗法則
    ，實則當日車禍發生後，被害人車輛因打滑旋轉，致原為由
    南向北行駛之車輛，車頭轉而朝南，而抗告人車輛因向北行
    駛，故未能見到該車左側受損，且當時被害人可自行搖下車
    窗，自推論其無大礙。況當時抗告人女友膝蓋受有傷害，為
    返回現場？云云。
二、按道路交通管理處罰條例第62條第1 項規定，汽車駕駛人，
    駕駛汽車肇事致人受傷或死亡，應即採取救護或其他必要措
    施，並向警察機關報告，不得駛離；違者吊扣其駕照三個月
    至六個月；逃逸者吊銷駕駛執照。又汽車駕駛人依第62條第
    1 項之規定吊銷駕駛執照者，終身不得考領駕駛執照，同條
    例第67條第1項亦定有明文。而本條之規範目的在增進行車
    安全，保護他人權益，以維持社會秩序，亦經司法院大法官
    釋字第284號、第531號解釋在案。
三、經查：
  (一)抗告人甲○○並不否認有於92年11月28日下午17點35分左右
    ，駕駛車牌號碼5Ｅ—7036號自用小客車，行經台南市○○
    路與喜樹路340巷之交岔路口時，因迴車未注意來往車輛，
    而不慎與被害人王炫智所駕駛之車牌號碼Ｄ3－3211號自用
    小客車發生碰撞，造成被害人受有左胸壁挫傷之事實，且有
    臺南市警察局南市警交字第Ｓ00000000及Ｓ00000000號舉發
    違反道路交通管理事件通知單各一紙、臺南市警察局93年2
    月10日南市警交字第0930038893號函附之道路交通事故現場
    圖、道路交通事故調查報告表（一）、（二）各一份及道路
    交通事故現場蒐證照片十四張在卷可參。被害人因本件車禍
    而受有上述之傷害，則有臺南市立醫院92年11月28日、93年
    1月9日診斷證明書各一紙存卷足憑（見原審卷第7、12～33
    頁），抗告人有於上開時、地駕車撞傷被害人王炫智，堪以
    認定。
  (二)抗告人雖辯稱，事故發生當時，其有將車窗搖下，查看被害
    人王炫智情況，見被害人亦搖下車窗並無大礙，抗告人遂認
    被害人未受傷，並因同車乘客因車禍致膝蓋疼痛不已，抗告
    人遂向被害人揮手表示欲先送乘客就醫，再返回現場，被害
    人亦向抗告人揮手，其始駕車先行離開現場等語。惟抗告人
    甲○○於92年11月28日警訊時稱：「……發生後現場及自首
    前我都沒有報案」、「肇事後我以為對方沒事，我緊張就駕
    車離開現場。肇事後我未留任何聯絡資料給對方先行駕車駛
    離現場，當時對方仍在車上。」等語，及93年8月6日於國防
    部南部地方軍事法院審判筆錄中稱：「…我因女友當時也有
    受傷，要送她就醫，我未停車對被害人王炫智施予救助，或
    採取其他必要措施，反而駕車離開現場。」等語（見原審卷
    第16、71及72頁），而被害人王炫智於93年7月9日國防部南
    部地方軍事法院調查時證稱：「……被告撞到我之後，均未
    做任何處置，隨即駕車離開，且在我送醫前均未看到該車回
    到案發現場。」等語（見原審卷第76頁），可知抗告人於事
    發當時並未下車察看，亦未與被害人交談或留下任何聯絡方
    式，反因心裡緊張而加速駛離現場。再參諸事故發生當時之
    車輛毀損照片，可見抗告人所駕之車號5Ｅ—7036小客車車
    頭毀損嚴重、前保險桿毀損、引擎蓋凸起、前車牌掉落，而
    被害人所駕駛之車號Ｄ3－3211小客車駕駛座旁之車門及左
    側後車門均已凹陷，甚且造成被害人車輛打滑轉向，足見本
    件車禍發生當時之兩車撞擊力道甚為強勁，而兩車之撞擊點
    又在被害人所坐之駕駛座旁車身，衡情抗告人應知此種情況
    下，被害人會受有相當程度之傷害（見原審卷第21至24頁）
    。依照一般社會生活之經驗法則判斷，若無逃逸之故意，於
    發生如此嚴重之車禍時，當會立即下車察看車輛毀損及人員
    傷亡情形，殊無僅搖下車窗揮揮手即行離去之理，況果如抗
    告人所言，同車乘客受有傷害，則應可推知對方車輛也可能
    有人員受傷，何以竟駕車離去？顯見抗告人於事發當時確有
    逃逸之故意。而抗告人因駕車肇事致人受傷而逃逸所涉之陸
    海空軍刑法公共危險刑事案件，業經國防部南部地方軍事法
    院於93年8月10日，以93年度和判字第308號判決，判處有期
    徒刑5月，緩刑2年確定在案，復有該軍事法院判決書一份附
    卷可稽（見原審卷第81至84頁），是抗告人確有於前述時、
    地，駕駛小客車肇事致被害人王炫智受傷後而逃逸之違規情
    事。抗告人所辯，誠難憑採。
  (三)按道路交通管理處罰條例第62條第1項規定之目的既在於維
    護交通安全，加強救護，減少被害人之死傷，並促使駕駛人
    肇事後能對被害人即時救護，則汽車駕駛人駕車肇事後，依
    照前述規定即有「停留現場」及「照顧救護受傷之被害人」
    等義務，而不能任意離去，而抗告人肇事後竟率然棄此等義
    務於不顧，並隨即駕車離開現場，顯見其確有肇事致人受傷
    而逃逸之違規行為無疑。又汽車駕駛人究係「駛離」現場或
    駕車「逃逸」，應就事故發生當時為判斷，而不受事後是否
    返回現場或自首到案等情事影響，亦即只要事故發生當時，
    駕駛人未停留現場盡其照顧、救護之義務，亦未留下任何可
    供聯絡之方式而逕自離開現場，即與「逃逸」之構成要件相
    符，至事後基於如何之原因或動機返回現場，均與逃逸與否
    無涉。本件縱抗告人所述為真，其事後果有返回事故現場並
    通知警方前來處理，惟此乃事後行為，自不影響於事故當時
    之逃逸故意，故原審雖未傳訊證人趙鎮華及調取相關通聯記
    錄，因此與抗告人於案發當時是否具逃逸故意無涉，尚不構
    成應予調查之證據而未予調查之違誤。另抗告人雖與被害人
    達成和解，亦僅屬民事賠償問題，與行政責任之行政罰有不
    同，不得據此而免除行政責任。
四、綜上所述，抗告人於上開時、地違規駕車致人受傷後逃逸之
    事實既可認定，則原處分機關依道路交通管理處罰條例第62
    第1項後段及第67條第1項規定，裁處抗告人吊銷駕駛執照，
    並終身不得考領駕駛執照，於法並無不合。原審予以駁回抗
    告人之異議，本院經核原裁定認事用法尚無不當。抗告人猶
    執前詞，指摘原審裁定違法，抗告為無理由，應予駁回。
五、據上論斷，應依道路交通案件處理辦法第26條、刑事訴訟法
    第412條，裁定如主文。
中  華  民  國　　94  　年　　4 　　月　　  13      　日
            刑事第一庭審判長法官　黃　　崑　　宗
  　　　　　　　　　　　　  法官　田　　平　　安
　　　　　　　　　　　　　  法官　蔡　　長　　林
以上正本證明與原本無異。
不得再抗告。
　　　　　　　　　　　　　書記官　李　　培　　薇
中  華  民  國　　94　　年　　4 　　月　　  14　      日
